【裁判字號】    97,上易,531
【裁判日期】    980526
【裁判案由】    侵權行為損害賠償
【裁判全文】
臺灣高等法院民事判決                 97年度上易字第531號
    上  訴  人    丁○○
    兼訴訟代理人  戊○○
    上  訴  人    乙○○
    兼訴訟代理人  甲○○
    共      同
    訴訟代理人    林合民律師
    被上訴人      丙○○
    訴訟代理人    劉宏邈律師
上列當事人間請求侵權行為損害賠償事件，上訴人對於中華民國
97年5月19日臺灣臺北地方法院96年度訴字第2854號第一審判決
提起上訴，本院於98年5月5日言詞辯論終結，判決如下：
    主      文
上訴駁回。
第二審訴訟費用由上訴人連帶負擔。
    事實及理由
一、本件被上訴人主張：上訴人丁○○於民國93年2月21日13時
    許，騎乘車牌號碼HX8-076重型機車，搭載上訴人乙○○，
    行經台9線省道289公里800公尺北向車道處即花蓮縣玉里鎮
    ○○里○○路段，與訴外人劉詩吟所駕駛車牌號碼R2-1335
    自用小客車發生碰撞。而被上訴人當時為花蓮縣警察局玉里
    分局（下稱玉里分局）第5組交通事故處理小組警員，接獲
    通報後前往現場處理，並舉發丁○○在禁止左轉路段迴車之
    違規情事。惟乙○○及其父即上訴人甲○○、丁○○及其父
    即上訴人戊○○為逼使被上訴人撤銷上開違規舉發，明知被
    上訴人處理該交通事故並未包庇訴外人劉詩吟，竟共同基於
    意圖使被上訴人受懲戒處分之犯意聯絡，於93年4月12日向
    監察院陳情，誣指被上訴人涉嫌包庇肇事者，使被上訴人無
    端被調查，致遭不知情之同事、民眾議論，侵害被上訴人之
    名譽。嗣經監察院審查後，認定上訴人陳情書所述與事實不
    符，無證據證明被上訴人違法執行職務。被上訴人因此對上
    訴人提出誣告告訴，經刑事法院判決上訴人有罪（尚未確定
    ）。爰依民法第184條第1項前段、195條規定，請求上訴人
    連帶賠償非財產上之損害新台幣（下同）100萬元及自95年
    11月17日起日起至清償日止，按年息5%計算之利息等語（原
    審判命上訴人應連帶給付被上訴人25萬元本息，並駁回被上
    訴人其餘請求。上訴人就其敗訴部分提起上訴。被上訴人對
    其敗訴部分未聲明不服，已告確定）。並答辯聲明：上訴駁
    回。
二、上訴人則以：事發現場並無禁止迴車標線，且上訴人丁○○
    並未在禁止左轉路段迴車，惟被上訴人竟對丁○○開立不實
    罰單，卻未對違規超速之訴外人劉詩吟開立罰單，經上訴人
    提起申訴，仍未更正處理，自足以令上訴人懷疑有包庇肇事
    者之嫌疑，上訴人因此向監察院陳情而請求調查。監察院除
    對人之彈劾權及糾舉權外，亦有對事之糾正權，上訴人戊○
    ○、甲○○陳情之目的，在於請求監察院查明真相，並無使
    被上訴人受懲戒處分之請求，且陳情狀所陳之事實，均為上
    訴人認為真實之事實。至於戊○○、丁○○根據所見所聞之
    事實，合理懷疑劉詩吟與訴外人卓雅文93年2月21日於玉里
    分局與被上訴人周旋交涉，縱有誤認，亦無誣告犯意。況玉
    里分局嗣後已撤銷上開對丁○○之罰單，足見上訴人並無虛
    構事實為誣告之故意，並無侵權行為。且被上訴人亦未因本
    件陳情，而受懲戒或影響考績，並未受有損害。此外上訴人
    依法陳情，並未四處散發陳情書以貶損被上訴人之名譽等語
    ，資為抗辯。惟原審為上訴人一部敗訴之判決，上訴人據此
    提起上訴，並聲明：(一)原判決不利於上訴人之部分廢棄。(二)
    上廢棄部分，被上訴人在第一審之訴駁回。
三、兩造不爭執之事實：
  (一)上訴人丁○○為上訴人戊○○之子，丁○○於93年2月21日
    下午13時許，騎乘車牌號碼HX8-076重型機車，搭載上訴人
    乙○○即上訴人甲○○之女，行經台9線省道289公里800公
    尺北向車道處即花蓮縣玉里鎮○○里○○路段，與訴外人劉
    詩吟所駕駛車牌號碼R2-1335號自用小客車發生碰撞，經通
    報後由任職於花蓮縣警察局玉里分局第5組交通事故處理小
    組警員即被上訴人前往處理。
  (二)上訴人甲○○、戊○○委由不知情之律師擬具陳情狀，與上
    訴人乙○○、戊○○共同具名，於93年4月12日向監察院提
    出陳情，指稱被上訴人包庇肇事者劉詩吟，惟經監察院分案
    進行調查後，認被上訴人並無違法疏失之處而結案。
  (三)嗣被上訴人對上訴人等人提出誣告告訴，經台灣台北地方法
    院檢察署（下稱台北地檢署）檢察官偵查後對上訴人等人提
    起公訴（案列94年度偵字第19623號），並經原法院95年度
    訴字第467號刑事判決上訴人有罪。復經本院96年度上訴字
    第1202號刑事判決甲○○、戊○○各為有期徒刑２月；乙○
    ○、丁○○各為有期徒刑１月又15日，均緩刑３年（尚未確
    定，現於最高法院審理中），有起訴書、刑事判決影本在卷
    可稽（見原審卷第96至98、200至206、272至276頁）。
四、兩造爭執要點為：上訴人是否侵害被上訴人之名譽權？被上
    訴人得否請求上訴人連帶賠償非財產上損害？茲就兩造爭點
    及本院得心證理由分述如下：
  (一)按因故意或過失，不法侵害他人之權利者，負損害賠償責任
    ；數人共同不法侵害他人之權利者，連帶負損害賠償責任；
    ；不法侵害他人之名譽、信用者，被害人雖非財產上之損害
    ，亦得請求賠償相當之金額，民法第184條第1項、第185條
    第1項前段、第195條第1項分別定有明文。又民事上之共同
    侵權行為（狹義的共同侵權行為，即加害行為）與刑事上之
    共同正犯，其構成要件並不完全相同，共同侵權行為人間不
    以有意思聯絡為必要，數人因過失不法侵害他人之權利，苟
    各行為人之過失行為，均為其所生損害共同原因，即所謂行
    為關連共同，亦足成立共同侵權行為，依民法第185條第1項
    前段之規定，各過失行為人對於被害人應負全部損害之連帶
    賠償責任（最高法院67年台上字第1737號判例意旨參照）。
  (二)次按誣告行為一經實施，足使國家司法上之審判權或偵查權
    妄為開始，而同時又至少必使被誣告者受有名譽上之損害，
    縱使審判或偵查結果不能達到誣告者欲使其受懲戒處分或刑
    事處分之目的，而被誣告人在名義上已一度成為行政上或刑
    事上之被告，故其所受名譽之損害，自係誣告行為直接且同
    時所加害。是行為人因故意或過失虛構事實，向司法機關為
    犯罪之訴追，致他人名譽、信用受有損害者，係利用司法機
    關有追訴犯罪之職權，以侵害他人權利，自屬侵權行為。至
    於名譽有無受損害，應以社會上對個人評價是否貶損作為判
    斷之依據，苟其行為足以使他人在社會上之評價受到貶損，
    不論其為故意或過失，均可構成侵權行為，其行為不以廣佈
    於社會為必要，僅使第三人知悉其事，亦足當之（最高法院
    26年渝上字第893號刑事判例、87年度台上字第2502號、90
    年台上字第646號民事判決意旨參照）。
  (三)又刑法與民法之保護法益不同，刑法誣告罪所保護之法益主
    要為國家司法作用，因此誣告罪以有使他人受刑事或懲戒處
    分之意圖為構成要件；而民法旨在於保護個人之名譽權，因
    此行為人因故意侵害他人名譽權時，固應負損害賠償責任，
    且縱使行為人因過失而為侵害時，亦應負賠償責任。故上訴
    人雖辯稱：就本件車禍發生經過，本於其經驗而為合理懷疑
    判斷云云，惟上訴人於依法行使其陳訴權利前，仍應先履行
    合理之查證義務，以避免侵害被上訴人之名譽權。
  (四)經查上訴人等人署名而向監察院所遞之陳情狀內容載明下列
    情節，有陳情狀影本在卷可稽（見原法院卷第89至90頁、監
    察院卷宗第1至2頁）：
  1.「被訴機關：花蓮縣警察局玉里分局警員丙○○（即被上訴
    人）。主旨：為就花蓮縣警察局玉里分局警員丙○○於受理
    車禍案件涉嫌包庇肇事者，敬請查明。」
  2.「二、詎料，肇事人劉詩吟非但毫無悔意，竟委託友人至花
    蓮縣警察局玉里分局，與承辦本案之丙○○警員週旋交涉。
    丙○○警員即在陳情人丁○○（即上訴人）車禍受傷驚魂未
    定，且意識不清之情況下製作筆錄。而更令人匪疑所思者，
    丙○○警員竟於民國93年2月28日下午，至陳情人乙○○（
    即上訴人）在財團法人台灣基督教門諾醫院之病房，利用陳
    情人乙○○涉世未深，年幼可欺，且父母家長均不在身邊之
    機會，哄騙陳情人乙○○簽立不提告訴並同意和解之書面。
    陳情人乙○○在傷勢嚴重，頭腦昏沈，並懾於丙○○具警察
    身分之情形下，非出於自由意識簽下丙○○警員所填妥之書
    面，丙○○警員隨即將前揭書面帶回……。」
  3.「三、再者，丙○○警員承辦本案，明知案發現場陳情人丁
    ○○係依法正常行駛於外側車道，並無在禁止左轉路段迴車
    至內側車道之行為……竟仍於民國93年2月25日填單舉發陳
    情人丁○○在禁止左轉路段迴車，陳情人丁○○之父戊○○
    隨即以電話向丙○○警員提出質疑並表示抗議，丙○○警員
    初始承諾會負責更正，詎料，事後竟改稱其無法更正。是丙
    ○○警員此舉是否同樣係受託為肇事者脫免刑責，實非無疑
    。」
  4.「四、而丙○○警員製作之道路交通事故現場圖……繪製Ａ
    車之行進方向顯與事實不符至明……五、綜上所述，丙○○
    警員承辦本案顯有包庇肇事者之嫌……。」
  (五)惟上訴人等人明知上開部分陳情內容不實，且就部分內容因
    過失未盡合理查證義務，卻向監察院及玉里分局、花蓮縣警
    察局申訴，侵害被上訴人之名譽權，茲分述如下：
  1.上訴人丁○○部分：
  (1)丁○○於93年2月21日本件車禍發生後，經花蓮縣消防局派
    遣救護車前往救護，救護人員認丁○○當時僅受有右小腿擦
    傷及右腳踝有扭傷等傷害，意識十分清楚，能陳述車禍發生
    之狀況，且丁○○並表示可自行上救護車等情，有花蓮縣消
    防局93年7月20日函附報告書、案件詳細資料、救護紀錄影
    本在卷可查（見監察院卷宗第37頁至第39頁）。
  (2)嗣丁○○於93年2月21日下午1時13分送至行政院國軍退除役
    官兵輔導委員會玉里榮民醫院（下稱玉里榮民醫院）急診室
    時，神智清楚，同日下午3時20分即已出院等情，有玉里榮
    民醫院93年7月15日函附急診病歷資料影本可證（見監察院
    卷宗第6至7、24至28頁）。
  (3)而丁○○復於93年2月21日下午4時前往玉里分局接受該局警
    員朱錦榮之詢問時稱：「（你是否意識清醒接受詢問）清醒
    。」等語明確，且對車禍當時之天候、視線、路況、行車方
    向、肇事因素、車輛撞擊之位置、所受傷害等細節均能詳細
    陳述，更陳稱：其當時欲迴轉至玉里市區玩，迴轉前有打方
    向燈，且有先停車後再起步轉彎，但自用小客車突然衝過來
    等語，而否認有過失各情，有警詢筆錄影本可憑（見玉里分
    局交通事故卷宗第1至5頁、證物外放）。
  (4)從而據此足證丁○○自車禍發生時起至玉里榮民醫院出院止
    ，其意識均十分清楚，並能於出院後主動前往玉里分局接受
    詢問，更有若干辯詞否認自己有過失，尚能對車禍經過詳述
    ，並無上訴人等於陳情書所稱：「丙○○警員即在陳情人丁
    ○○車禍受傷驚魂未定，且意識不清之情況下製作筆錄」之
    情形。況且該份警詢筆錄乃訴外人朱錦榮所製作，並非被上
    訴人所製作，上訴人丁○○既親自接受詢問而製成警詢筆錄
    ，自明知該筆錄並非被上訴人所製作。又戊○○未就丁○○
    之陳述為合理之查證，即逕行據以撰寫陳情書，亦有過失。
  2.上訴人乙○○部分：
  (1)乙○○於93年2月21日本件車禍發生後，在花蓮縣消防局派
    遣救護車前往救護時，雖無法確切回答救護人員關於車禍發
    生時之相關問題，但能陳述自己疼痛之部位，提供救護人員
    施行急救處置，有花蓮縣消防局93年7月20日函附報告書、
    案件詳細資料、救護紀錄影本各1件在卷可查（見監察卷宗
    第37至39頁）。
  (2)嗣乙○○於系爭車禍發生後6日即93年2月27日在花蓮門諾醫
    院接受被上訴人之詢問而製作筆錄時，被上訴人詢問上訴人
    乙○○是否要提出傷害之告訴，乙○○回答稱：「我暫時不
    提出。」等語明確，有警詢筆錄影本在卷可查（見玉里分局
    交通事故卷宗第11至13頁、證物外放），足見乙○○當時並
    未拋棄告訴權。
  (3)又上訴人丁○○、乙○○嗣於94年7月22日始經調解而與訴
    外人劉詩吟達成和解，並由乙○○具狀撤回對劉詩吟之過失
    傷害告訴等情，亦有台灣新竹地方法院檢察署（下稱新竹地
    檢署）94年度竹調字第171號調解筆錄及聲請撤回告訴狀影
    本在卷可憑（見台北地檢署94年偵字第19623號偵查卷宗第
    39、40頁、證物外放），足證乙○○於93年2月27日在花蓮
    門諾醫院並未簽立任何和解文件，否則其事後即無再與訴外
    人劉詩吟另立調解筆錄之必要。
  (4)是據此足證上訴人等人於陳情書指稱：「……（被上訴人）
    哄騙陳情人乙○○簽立不提告訴並同意和解之書面。陳情人
    乙○○在傷勢嚴重，頭腦昏沈，並懾於丙○○具警察身分之
    情形下，非出於自由意識簽下丙○○警員所填妥之書面，丙
    ○○警員隨即將前揭書面帶回……」等語，顯與事實不符。
    又甲○○未就乙○○之陳述為合理之查證，即逕行據以撰寫
    陳情書，亦有過失。
  3.關於系爭路段並無禁止左轉迴車之標誌部分：
    經查系爭事發現場為三叉路，快車道與慢車道間並未繪設車
    道分隔線，上訴人丁○○所騎乘之機車與訴外人劉詩吟所駕
    駛汽車之行進車道有雙向禁止超車線；但二車在交叉路口內
    發生碰撞，而該碰撞地點則無禁止超車線，有上訴人所提出
    之現場照片及被上訴人製作之道路交通事故現場圖、道路交
    通事故調查報告表(一)影本可證（見上開偵查卷第6頁反面至7
    頁、玉里分局交通事故卷宗第15頁反面、證物外放）。則上
    訴人等人故意忽視上情，而於陳情書指陳事發現場並無禁止
    迴車標線，且上訴人丁○○並未在禁止左轉路段迴車云云，
    即有誇大情事。
  4.關於被上訴人執法偏頗部分：
  (1)上訴人丁○○於警詢時陳稱：「……我駕駛HX8-076重機車
    沿台9線南向北行駛，至事故地時要迴轉到玉里市區（北向
    南），與劉詩吟駕駛的R2-1335自小客車發生車禍……當時
    我要迴轉到玉里市區玩……迴轉前有打方向燈，並且先停車
    後再起步轉彎……」等語，有警詢筆錄影本可證（見玉里分
    局交通事故卷宗第2至3頁、證物外放）。
  (2)上訴人乙○○於警詢時亦陳稱：「……我與丁○○當天由壽
    豐租機車後，就前往台東縣，在回程的時候經過事故地點，
    兩人心想要到玉里市區走走，就在迴轉的時候，被一部從後
    面駛來的轎車撞上了……」等語，亦有警詢筆錄影本可查（
    見玉里分局交通事故卷宗第12頁、證物外放）。
  (3)而訴外人劉詩吟於警詢時則稱：「……發生事故前，對方機
    車一直行駛在我車輛的右前方，直到事故地點時候，對方機
    車突然騎到我行駛車道的前方，導致我右前車頭直接撞擊前
    方機車後車身……」等語，有警詢筆錄影本可稽（見玉里分
    局交通事故卷宗第8頁、證物外放）。
  (4)又本件交通事故經台灣省花東區車輛行車事故鑑定委員會鑑
    定認為：(一)由兩車之車損情形（小客車右前車頭、機車後車
    牌、後排氣管等）研判，係小客車由後有角度撞及機車。(二)
    由現場跡證（二車停止位置、機車刮地痕長度）顯示自小客
    車之速度相當快。(三)二車之撞擊點係位在快車道上。(四)機車
    至路口有減速的動作等語，有該會93年8月27日函影本可證
    。又經台灣省車輛行車事故覆議鑑定委員會鑑定認為：丁○
    ○駕駛之重機車欲行迴轉而逐漸向左偏行時，發現劉詩吟駕
    駛之小客車由左後方疾駛而來，又緊急向右偏欲駛回時，重
    機車右後側車身與小客車前保險桿發生碰撞之可能性較大，
    亦有新竹地檢署檢察官聲請簡易判決處刑書影本可證（見台
    北地檢署94年偵字第19623號偵查卷宗第28、37頁、證物外
    放）。
  (5)從而據此足證訴外人劉詩吟雖有車速過快、未注意車前狀況
    之過失，惟上訴人丁○○亦有迴車前未暫停並顯示左轉燈光
    或手勢、未看清無來往車輛始得通過之違規迴車事實，始造
    成本件事故。故被上訴人於93年2月25日對丁○○開立舉發
    通知單，即屬合法，並無偏頗。至於本案經花蓮縣警察局交
    通事故審核小組審核結果，認為丁○○騎乘機車於迴轉時，
    未看清無來往車輛致肇事，違反道路交通安全規則第106條
    第1項第5款、道路交通管理處罰條例第49條第1項第5款規定
    ，而被上訴人係依道路交通管理處罰條例第49條第1項第3款
    規定予以逕行舉發，其引用條文有誤，而發函玉里分局作適
    法處理，有該局93年5月31日函及監察院報告影本可證（見
    花蓮地方法院檢察署93年度發查1034字第169372號卷第14頁
    、監察院卷宗第49頁）。從而丁○○向新竹市監理站提出申
    訴後，該監理站依玉里分局93年6月8日函覆查證結果，同意
    撤銷該舉發違規事件之裁處處分而免罰，有該監理站93年6
    月17日函影本可按（見上開偵查卷宗第24頁背面）。故上訴
    人等執此指摘被上訴人對丁○○開立罰單之行為係偏袒肇事
    者云云，即屬無據。
  (6)又依上訴人所提出之93年3月1日錄音譯文所示，上訴人戊○
    ○於本件車禍發生後，前往玉里分局警備隊向被上訴人請求
    閱覽車禍相關卷證，被上訴人提供現場圖及照片後，上訴人
    丁○○仍一再質疑被上訴人為何製發舉發通知單，被上訴人
    則解釋其所據乃上訴人丁○○之陳述，及告知其亦認為訴外
    人劉詩吟有未注意車前狀況之過失，復告知上訴人戊○○可
    向行車事故鑑定委員會申請鑑定，若對舉發通知單不服，亦
    可向新竹市監理站提出申訴，被上訴人並提供花蓮縣吉安鄉
    行車事故鑑定委員會之電話，有該譯文在卷可稽（見原審卷
    第160至169頁）。是據此足見被上訴人已告知戊○○關於不
    服系爭罰單之救濟管道，惟上訴人等仍逕向監察院為不實之
    指述。至於依上開錄音譯文末了處所示，固載明一名男子稱
    ：「劉先生，我們會把你撤銷掉。」之語句，惟經原法院刑
    事庭院將系爭錄音帶送法務部調查局鑑定，因可供比對之字
    數不足，不符聲紋鑑定之條件，故無法作聲紋比對鑑定，此
    有法務部調查局96年11月5日聲紋鑑定報告書影本在卷可憑
    （見原法院刑事卷宗第86至90頁），故上開言語已難認係被
    上訴人所為。況縱係被上訴人所言，參照錄音譯文前後文所
    載，被上訴人之意僅在強調上訴人戊○○倘對舉發通知單不
    服，得於法定時間內向新竹市監理站提出申訴，如認有理由
    ，則會將之撤銷，客觀上並無令人誤認被上訴人有何偏袒訴
    外人劉詩源之處。且依該譯文所示（見原法院卷第162頁）
    ，戊○○於該日在玉里分局亦取得系爭事故之初步分析研判
    表，該研判表之「調查分析欄」並載明：「第一當事人：轉
    時未注意來往車輛（安106-1-5）。第二當事人：未注意車
    前狀況、未保持行車安全距離（安94-3、94-1）」等情，有
    該研判表影本可證（見監察院卷宗第28頁背面）。則戊○○
    既於該日即知被上訴人就系爭事故係認定丁○○及訴外人劉
    詩吟均有過失，並非僅認定丁○○有肇事因素，卻仍向監察
    院陳明指稱被上訴人偏袒劉詩吟，即屬故意虛構事實。
  5.從而上訴人等人確實虛構上訴人丁○○在意識不清之情況下
    ，接受被上訴人詢問而製作筆錄；復虛構上訴人乙○○於被
    上訴人警詢時簽立不提告訴並同意和解之書面文字；且刻意
    忽略系爭事發路段於進入交叉路口之前確有雙向禁止超車線
    ，並避而不稱丁○○違規迴車之事實，而向監察院申訴指稱
    被上訴人因受關說而填製不實舉發通知單之虛偽情節，並以
    副本抄送玉里分局及花蓮縣警察局。又上訴人於本院審理中
    亦坦承，於監察院李復甸委員下鄉時向其陳述上開情事，有
    準備程序筆錄可證（見本院卷第52頁）。則衡諸常情，被上
    訴人之同事、長官及在場民眾自均可知悉上情，而認為被上
    訴人未依法執行公務，有損警譽，足使被上訴人在社會上之
    評價受到貶損，自屬侵害被上訴人之名譽權。是被上訴人此
    部分主張，自屬有據。至於被上訴人是否因此而受懲戒或影
    響考績，則與名譽權之侵害無涉。上訴人辯稱被上訴人並未
    受有損害云云，並不足採。
  6.而乙○○、甲○○未就戊○○、丁○○之陳述為合理之查證
    ，戊○○、丁○○亦未就乙○○、甲○○之陳述為合理之查
    證，上訴人等人即共同具名提出陳情狀，則上訴人等人間縱
    無意思聯絡，惟上訴人等人之過失行為，均為其所生損害共
    同原因，即所謂行為關連共同，亦足成立共同侵權行為。是
    上訴人乙○○、甲○○辯稱就戊○○、丁○○之陳述不負責
    任，戊○○、丁○○就乙○○、甲○○之陳述亦不負責任云
    云，並不可採。
  7.此外上訴人雖辯稱：係依照憲法規定之制度提出陳情書，請
    求監察院調查事實真相，並無使被上訴人受懲戒之故意，亦
    未四處散發陳情書用以貶損被上訴人名譽權之故意及行為云
    云。惟依法陳情必須以事實為基礎，上訴人等人虛構上開事
    實而為陳情，不能認為得以阻卻違法。又上訴人縱使無使被
    上訴人受懲戒之故意，惟上訴人陳情之行為，足致被上訴人
    之名譽權受侵害，且該項損害之發生，顯然不違背上訴人之
    本意。被上訴人主張上訴人等以上開行為誣告被上訴人，係
    故意不法侵害被上訴人之名譽權，使被上訴人精神上感受痛
    苦，因此請求上訴人等人連帶賠償非財產上之損害，自屬有
    據。上訴人此部分所辯，並不足採。
  (六)本院審酌被上訴人於事發當時37歲，台灣警察專科學校畢業
    ，現職為花蓮縣警察局一線三星警員，年所得90餘萬元，有
    不動產一筆、車輛一輛；上訴人戊○○為退伍軍人，每月退
    休俸為6萬元，大學畢業，有不動產二筆、車輛一輛及多筆
    投資；上訴人丁○○為72年12月29日生，大學畢業，無任何
    財產；上訴人甲○○目前每月薪資大約5萬餘元，無不動產
    ，大學畢業；上訴人乙○○為73年11月6日生，專科畢業，
    目前待業中，有原審言詞辯論筆錄、稅務電子閘門財產所得
    調件明細表、扣繳憑單影本在卷可證（見原審卷第22至47、
    83、88頁）等情，綜合判斷兩造之教育程度、身分、地位、
    經濟能力及被上訴人所受痛苦之程度，認被上訴人請求上訴
    人賠償精神慰撫金以25萬元為適當。
五、綜上所述，被上訴人請求上訴人給付25萬本息，應予准許。
    原審判決上訴人敗訴，核無違誤。上訴意旨仍執陳詞，求予
    廢棄改判，為無理由，應予駁回上訴。
六、因本件事證已臻明確，兩造其餘主張、陳述及所提之證據，
    經本院審酌後認與判決結果不生影響，爰不逐一論列，附此
    敘明。
七、據上論結，本件上訴為無理由。依民事訴訟法第449條第1項
    、第85條第2項，判決如主文。
中    華    民    國    98    年    5    月     26    日
                  民事第七庭
                        審判長法  官  鄭三源
                              法  官  王聖惠
                              法  官  邱  琦
正本係照原本作成。
不得上訴。
中    華    民    國    98    年    5     月    26    日
                              書記官  廖艷莉


司法院資訊處製作；財團法人民間司法改革基金會備份。
